【裁判字號】    88,易,2208
【裁判日期】    890406
【裁判案由】    傷害等
【裁判全文】
臺灣桃園地方法院刑事判決                        八十八年度易字第二二八號
    公  訴  人    臺灣桃園地方法院檢察署檢察官
    被      告    戊○○
右列被告等因毀損等案件，經檢察官提起公訴（八十八年度偵字第一二三一一號），
本院判決如左：
        主  文
戊○○共同傷害人之身體，處有期徒刑伍月，如易科罰金以參佰元折算壹日；又共同
毀壞他人之鐵門，足以生損害於他人，處有期徒刑參月，如易科罰金以參佰元折算壹
日。應執行有期徒刑陸月，如易科罰金以參佰元折算壹日。
丁○○傷害人之身體，處拘役伍拾玖日，如易科罰金以參佰元折算壹日。
        事  實
一、戊○○因懷疑其所有之Ｖ三－六四五七號自用小客車遭丁○○刮損，遂於民國（
    下同）八十八年五月十四日凌晨三時四十分許，至甲○○在桃園縣桃園市○○路
    三０三巷十八號所開設之工廠敲打鐵門找丁○○理論，丁○○開啟鐵門雙方即起
    爭執，此時住在桃園市○○路三０三巷二十二弄三之四號之乙○○（未據起訴）
    亦因其車子停放在甲○○之工廠前遭刮損，懷疑丁○○毀損，亦前來理論，渠等
    言語不合發生口角，戊○○、乙○○共同基於傷害人之身體之故意聯絡及行為分
    擔，戊○○持非其所有之角鋼、乙○○以空手；丁○○亦基於傷害人之身體之故
    意，手持非其所有之鐵棍與戊○○、乙○○互毆，丁○○欲轉身將鐵門拉下時，
    戊○○、乙○○即以角鋼插入門中企圖阻止，戊○○、乙○○在未得屋主甲○○
    之同意下，不但毀損鐵門，且無故進入屋內與丁○○繼續互毆，並毀損工廠內價
    值新台幣（下同）二萬元之量具及打樣之工具等物，足以生損害甲○○（丁○○
    毀損部分未經甲○○告訴），並致丁○○受有左上額骨、鼻骨、左手第五掌骨骨
    折之傷害；戊○○受有頭部外傷、左手及右手肘擦傷及挫傷等傷害。
二、案經甲○○、戊○○、丁○○訴由桃園縣警察局桃園分局報請台灣桃園地方法院
    檢察署檢察官偵查起訴。
        理  由
一、訊據被告戊○○矢口否認右揭犯行，辯稱：伊不是故意，伊在打架時絕不是故意
    去破壞他工廠，因為伊白天找丁○○好幾次找不到，晚上才去找他，他一出來，
    口氣不好又拿鐵棒打我，伊並無到裡面打丁○○云云；訊據被告丁○○矢口否認
    右揭犯行，辯稱：伊並無毀損戊○○之車子，伊僅是正當防衛，並無傷害戊○○
    云云。惟查：（一）查正當防衛係對現在不正之侵害防衛自己或他人之權利者而
    言，本案上訴人與某甲口角互毆彼此成傷，不能證明某甲先行侵害，自不得主張
    正當防衛（參照十七年上字第六八六號判列），故被告丁○○無法證明與戊○○
    、林州民之互毆，係對方先行侵害，自不得主張正當防衛，合先敘明。（二）右
    揭事實，業據被害人戊○○、丁○○、甲○○指述歷歷，復有診斷證明書三紙、
    現場照片八張在卷可稽。（三）被告丁○○身高一七二公分、體重六十五公斤；
    被告戊○○身高一六二公分、體重六十五公斤，以診斷證明書記載可知丁○○所
    受之傷害較戊○○嚴重，而丁○○之體格又較戊○○好，丁○○如果手拿鐵棒戊○○如何接近丁○○而已空手毆打丁○○，且證人丙○○即現場處理員警亦到庭
    具結證稱：如果是一對一之互毆，不可能將被告戊○○打的如此嚴重（詳見本院
    八十九年三月二十一日審理筆錄），可知被告丁○○指述其遭戊○○、乙○○共
    同毆打、且戊○○手拿角鋼是可採信。（四）被告戊○○凌晨三點多到甲○○工
    廠尋找被告丁○○，顯非善意，衡諸常情，如此深夜大家均在睡覺，而在此時段
    尋找他人，顯無好事，且證人乙○○對於本院詢問：「案發當時為何在現場」，
    「那是我家樓下」；「那麼晚你為何下去樓下」，「因為樓下很吵，我有探頭下
    去看，我有下到樓下」；「你為何下去」，「被打的丁○○，我之前有車放在他
    家門口被破壞，我問他有無破壞我車」（詳見本院八十九年二月二十二日訊問筆
    錄），可知證人乙○○乃因懷疑被告丁○○破壞其車，而下樓查看，進而與被告
    戊○○共同傷害、毀損。（五）從現場照片顯示出，鐵門是被推擠損壞，而非正
    常情況下開啟，且被害人甲○○亦雇工修復，此有甲○○申請函在卷可稽，而當
    時在場者，唯有被告丁○○、戊○○、證人乙○○等三人，顯無可能由被告丁○○自行毀損，顯係被告戊○○、證人乙○○共同毀損。（六）從現場照面可知，
    屋內凌亂、物品毀損及血跡斑斑，顯示出被害人受傷嚴重之情況及雙方在屋內互
    毆之嚴重性，被告戊○○否認到屋內毆打丁○○，不足採信。綜上所述，被告戊○○、丁○○所辯各節，均不足採，本案事証明確，被告等犯行堪以認定，應依
    法論科。
二、核被告戊○○所為，係犯刑法第二百七十七條第一項傷害罪、第三百零六條無故
    侵入住宅罪、第三百五十四條毀損罪；丁○○所為，係犯刑法第二百七十七條第
    一項傷害罪。被告戊○○所犯上開三罪與乙○○有犯意之聯絡，及行為之分擔，
    均為共同正犯。戊○○所犯無故侵入住宅罪與傷害罪及毀損罪間，有方法結果之
    牽連關係，為牽連犯，應從一重之傷害罪及毀損罪處斷。被告戊○○所犯傷害罪
    與毀損罪，犯意各別，行為互異，應分論併罰。爰審酌被告丁○○、戊○○之犯
    罪動機、目的、手段、所生之危害及犯後之態度等一切情狀，分別量處如主文所
    示之刑，並就戊○○部分定其應執行之刑，且均諭知易科罰金之折算標準，以示
    懲儆。角鋼及鐵棍雖為被告丁○○、戊○○供犯罪所用之工具，惟並非渠等所有
    之物，毋庸諭知沒收，並此敘明。
據上論斷，應依刑事訴訟法第二百九十九條第一項前段，刑法第二十八條、第二百七
十七條第一項、第三百零六條、第三百五十四條、第五十五條、第四十一條、第五十
一條第五款，罰金罰鍰提高標準條例第一條前段、第二條，判決如主文。
本案經檢察官黃謀信到庭執行職務。
中      華      民      國          八十九      年    四    月    六    日
                                臺灣桃園地方法院刑事第二庭
                                    法  官  張  益  銘
右正本證明與原本無異。
如不服本判決，應於判決送達後十日內向本院提出上訴狀( 應附繕本 )，上訴於
臺灣高等法院。
                                    書記官   黃文琪
中        華        民        國   八十九   年   四   月    七    日
附論罪科刑依據之法條：
刑法第二百七十七條第一項、第三百零六條、第三百五十四條
刑法第二百七十七條
傷害人之身體或健康者，處三年以下有期徒刑，拘役或一千元以下罰金。
犯前項之罪，因而致人於死者，處無期徒或七年以上有期徒刑，致重傷者，處三年以
上、十年以下有期徒刑。
刑法第三百零六條
無故侵入他人宅、建築物或附連圍繞之土地或船艦者，處一年以下有期徒刑、拘役或
三百元以下罰金。
無故藏匿其內或受退去之要求而仍留滯者亦同。
刑法第三百五十四條
毀棄、損壞前二條以外之他人之物或致令不堪用，足以生損害於公眾或他人者，處二
年以下有期徒刑、拘役或五百元以下罰金。


司法院資訊處製作；財團法人民間司法改革基金會備份。
